臺灣苗栗地方法院民事判決　　　　　　　96年度小上字第12號
上　訴　人　乙○○
被上訴人　　新光行銷股份有限公司
法定代理人　甲○○
上列當事人間請求清償借款事件，上訴人對於中華民國96年8 月
16日本院苗栗簡易庭96年度苗小字第557 號第一審判決提起上訴
，本院判決如下：
      主  文
上訴駁回。
第二審訴訟費用新臺幣壹仟伍佰元由上訴人負擔。
      事實及理由
一、按小額訴訟之第二審法院認上訴為無理由者，應為駁回之判
    決；如依上訴意旨足認上訴為無理由者，得不經言詞辯論為
    之；又當事人於第二審程序不得提出新攻擊或防禦方法，此
    為民事訴訟法第436 條之32第2 項準用第449 條第1 項，及
    同法第436 條之29第2 款、第436 條之28所明定。
二、本件上訴意旨略以：
（一）本件消費性商品貸款約定書（以下稱系爭貸款契約）申請
      表之當事人為巔峰公司與上訴人，故上訴人並未與被上訴
      人成立消費借貸關係。且被上訴人亦不否認臺灣新光商業
      銀行股份有限公司（以下稱新光銀行，更名前為誠泰商業
      銀行股份有限公司）係將貸款新臺幣（下同）48,000元撥
      付給巔峰公司，更難謂兩造間有消費借貸關係存在，新光
      銀行自無可能將其對上訴人之借款債權讓與被上訴人，而
      憑新光銀行之代償暨債權移轉證明書即請求上訴人給付
      22,000元。
（二）系爭貸款契約係屬消費者保護法第2 條第1 款之消費關係
      ，本件申請表為定型化契約，自應受上開同法第2 章第2
      節相關規定之規範，然卻未預留30天以內之合理期間予消
      費者審閱，且申請表正反面全文之定型化條款，內容繁多
      複雜、字體細小，客觀上難以注意或辨識其內容，顯無可
      能於短暫時間內，審閱全部條款內容，有違上開同法第11
      條之1 之情。又申請表第7 條所謂申請人於簽署前均已經
      合理天數詳細審閱之約定，顯非真實，是該申請表中「同
      意由新光行銷公司代上訴人向新光銀行申請貸款」、「授
      權新光銀行逕行撥款顛峰公司」、「不得以消費買賣契約
      對抗被上訴人」等條款，依同法第14條規定，均不得構成
      契約內容。
（三）又本件為被上訴人為擴大業務範圍，謀取利益，而與巔峰
      公司、新光銀行合作，三者間成立金錢信託契約，並由巔
      峰公司直接交付貸款申請表予上訴人簽署，系爭契約訂立
      過程中被上訴人雖均未參與，然巔峰公司實為被上訴人手
      足之延伸，故被上訴人就上訴人與巔峰公司就此所衍生之
      糾紛，不得以債之相對性為藉口而免責。且本件糾紛並非
      個別商品瑕疵，而係巔峰公司因經營不善倒閉，應認上訴
      人得以該事由對抗被上訴人，以避免被上訴人規避其對巔
      峰公司應負之風險控管責任。
（四）以上訴狀之送達作為解除系爭貸款契約之意思表示。
三、按定型化契約條款係指企業經營者為與不特定多數消費者訂
    立同類契約之用，所提出預先擬定之契約條款；定型化契約
    則為企業經營者以定型化契約條款作為契約內容之全部或一
    部而訂定之契約。新光銀行印製之系爭貸款契約申請表所載
    條款，為其為與不特定多數顛峰公司客戶締結消費借貸契約
    之用，所預先擬定者，參諸上開規定，該等契約條款為定型
    化契約條款，因此而締結之消費借貸契約，則為定型化契約
    。經查：
（一）本件消費性商品貸款契約書申請表正面（原審卷第9 頁正
      面）約定事項第1 項載明：「申請人及特約商…委由誠泰
      行銷股份有限公司代申請人向『誠泰商業銀行』申辦消費
      性商品貸款，用以支付其向特約商購買消費性商品之分期
      付款總價款…」等語，可知當時係由原誠泰銀行提供貸款
      供申請人即上訴人購買商品，是本件消費借貸關係自應存
      在於上訴人及原誠泰銀行間。且申請表上經銷商填寫欄內
      已載明為顛峰公司，顛峰公司顯非系爭貸款契約之當事人
      甚明。上訴人辯稱系爭貸款契約之當事人為上訴人與顛峰
      公司，而非新光銀行或債權受讓人即被上訴人云云，顯屬
      無稽。
（二）本件系爭貸款契約書申請表正面約定事項第7 項載明「申
      請人…關於消費性商品貸款契約書之所有條款，於簽署前
      已經合理天數詳細審閱，且充分理解其內容，並同意共同
      遵守之」，其下並有上訴人本人之簽名，有該申請表在卷
      可參（原審卷第9 頁），可認被上訴人於簽署系爭貸款契
      約前業經合理期間審閱，且對系爭貸款契約內容並無疑義
      。是上訴人事後指稱未預留合理期間予消費者審閱乙節，
      自應負舉證之責，其未舉證以實其說，自不足採。再消費
      者保護法第14條規定「定型化契約條款未經記載於定型化
      契約中，而依正常情形顯非消費者所得預見者，該條款不
      構成契約之內容。」，係指定型化契約條款並未記載於契
      約中之情形，倘該條款已於契約中約明，即無該法條之適
      用。上訴人主張系爭申請表中「同意由新光行銷公司代上
      訴人向新光銀行申請貸款」、「授權新光銀行逕行撥款顛
      峰公司」、「不得以消費買賣契約對抗被上訴人」等條款
      ，依上開同法第14條規定，不得構成系爭貸款契約內容云
      云，惟其所指上開各項，均明文記載於系爭申請表之約定
      事項第1 、3 、6 項，已非消費者保護法第14條所欲規範
      之對象，故上訴人抗辯上開各項依消費者保護法第14條之
      規定，不得構成系爭貸款契約之內容，亦有未洽。
（三）系爭貸款契約申請表之約定事項第3 點及第6 點分別約定
      ：「申請人（即上訴人）及連帶保證人同意並授權誠泰行
      銷股份有限公司及誠泰商業銀行，得於特約商（經銷商）
      （即顛峰公司）備齊各項撥款文件並經審核無誤後，由誠
      泰商業銀行逕行將准貸款項撥付誠泰行銷股份有限公司指
      定之帳戶內，再由誠泰行銷股份有限公司轉撥入特約商（
      經銷商）指定之帳戶內，絕無異議。倘因此發生損失或事
      故，均願自負全責，概與誠泰商業銀行及誠泰行銷股份有
      限公司無涉，……。」、「申請人、連帶保證人及特約商
      （經銷商）對前揭貸款之金額、相關費用、撥款日期或應
      收帳款債權受讓等事宜願均悉數承認，並同意不得以申請
      人與特約商（經銷商）間之法律關係存在與否或其他任何
      事由對抗誠泰商業銀行及誠泰行銷股份有限公司。」，核
      其內容，已約明上訴人與顛峰公司間及上訴人與被上訴人
      間之契約關係各自獨立之意，本於債之相對性原則，上訴
      人本不得以其與顛峰公司間之通話服務契約所生抗辯事項
      對抗被上訴人。況上訴人於顛峰公司訂定通話服務契約時
      ，本可選擇以其他方式繳費，不一定要以向被上訴人貸款
      之方式為之，若上訴人不以貸款之方式繳款，則當上訴人
      與顛峰公司發生終止合約之情形時，其僅能向顛峰公司主
      張權利，而須自行承擔顛峰公司倒閉之風險，準此，上訴
      人應承擔之風險不因現以貸款方式繳納而轉由被上訴人承
      擔。且上述條款之約定，並無加重上訴人責任或對上訴人
      有重大不利益之情形，自無違反民法第247 條之1 規定之
      情。故上訴人主張被上訴人不得以債之相對性為由而免責
      云云，殊難憑採。
（四）至上訴人主張應依歐盟、德國、奧地利、瑞士等其他外國
      立法為判決依據云云，然按民法第1 條規定之法源位階，
      並無援用外國法為法理之餘地，是其主張，即無足取。
四、另上訴人主張以96年9 月7 日之上訴狀向被上訴人為解除契
    約之意思表示及未收受原證3 項證物云云，係於第二審始提
    出之新攻擊防禦方法，原審復無違背法令致上訴人未能於原
    審提出之情事，依民事訴訟法第436 條之28之規定，其據此
    提起上訴，亦無理由。
五、綜上所述，原審判決為上訴人敗訴之判決，於法並無不合。
    本件上訴意旨求予廢棄改判，依其上訴意旨，足認其上訴為
    無理由，爰不經言詞辯論駁回其上訴。
六、據上論結，本件上訴為無理由，依民事訴訟法第436條之29
    第2款、第436條之32第2項、第449條第1項、第436條之19第
    1項、第78條，判決如主文。
中　　華　　民　　國　　96　　年　　12　　月　　5 　　日
                  民事庭審判長　詹駿鴻
                        法　官　邱光吾
                        法　官　黃怡玲
以上正本係照原本作成。
本判決不得上訴。
                        書記官  劉依緹
中　　華　　民　　國　　96　　年　　12　　月　　5 　　日
